【裁判字號】    98,訴,756
【裁判日期】    980522
【裁判案由】    給付教育基金
【裁判全文】
臺灣板橋地方法院民事判決               98年度訴字第756號
原      告  乙○○
訴訟代理人  郭承昌律師
被      告  台北縣土城市戊○○○
法定代理人  蕭美智
訴訟代理人  甲○○
被      告  台北縣土城市民眾服務社
法定代理人  丁○
訴訟代理人  己○○
被      告  丙○○
上列當事人間請求給付教育基金事件，本院判決如下：
    主  文
原告之訴駁回。
訴訟費用由原告負擔。
    事實及理由
一、按原告之訴，依其所訴之事實，在法律上顯無理由者，法院
    得不經言詞辯論，逕以判決駁回之，民事訴訟法第249 條第
    2 項定有明文。
二、查本件原告主張：原告幼年時因母親改嫁，父親車禍成植物
    人，無法照顧原告，原告生活陷入困境。幸賴社會善心人士
    捐助，成立教育基金會，並委由台北縣土城市戊○○○校長
    、台北縣土城市民眾服務社及原告姑姑丙○○女士成立管理
    委員會，訂立「乙○○教育基金管理辦法」（下稱管理辦法
    ）管理該筆基金。該筆基金以活期存款及定期存款方式存入
    富邦商業銀行土城分行（活期存款帳號00000000000000、印
    鑑「乙○○」一枚；定期存單號碼TA0000000 、帳號000000
    000000、印鑑「乙○○」「土城市民眾服務分社專用印章」
    、「乙○○教育基金專用印章」三枚）。依管理辦法第8 條
    規定「本基金保至乙○○法定行為年齡20歲，由管理委員會
    將基金全部款項交與乙○○保管。」。本件原告於95年7 月
    5 日即滿20歲，依前開規定管理委員會之成員應將該基金所
    有款項交予原告，即管理委員會成員應提供其所保管印章，
    使原告取得款項。惟其中台北縣土城市戊○○○（下稱戊○○○）經原告發函後，拒不提出所保管「乙○○教育基金專
    用印章」，原告不得已依管理辦法第8 條規定提起本訴，請
    求被告應共同給付原告新臺幣（下同）100 萬元，及自95年
    7 月5 日起至清償日止，按年息5%計算之利息等情。
三、經查，原告提起本訴所主張請求權基礎既為管理辦法第8條
    （「本基金保至乙○○法定行為年齡20歲，由管理委員會將
    基金全部款項交與乙○○保管。」），其請求對象自應列載
    「乙○○教育基金管理委員會」，而非管理委員會成員。遑
    論依管理辦法第4 條第1 項之記載，管理委員會之成員為「
    戊○○○校長」（即校長個人）、「台北縣土城市民眾服務
    社」（依前後文義判斷，應係指「服務社主任」）、「乙○○之姑姑丙○○」，亦與被告戊○○○、台北縣民眾服務社
    無涉（即被告戊○○○、台北縣土城市民眾服務社並非管理
    委員會成員），故本件依原告起訴主張之事實及援引請求權
    ，請求被告共同給付100 萬元及遲延利息，於法顯無理由，
    本院自得不經言詞辯論，以判決駁回之。
四、甚且，依管理辦法第4 條第2 項第2 款第2 目規定：本管理
    委員會成員得隨時考核乙○○之行為表現：甲「若因品行不
    佳被所就讀學校退學，則喪失本基金使用權。」乙「喪失本
    基金使用權後本基金管理委員會以仁愛基金名義，至定存銀
    行辦理將本款項之孳息永久捐予台北縣家庭扶助中心，以協
    更需要幫助之不幸家庭」。本件依被告戊○○○庭提出德霖
    技術學院95年8 月3 日德祕字第0950001671號函可知，原告
    因曠課逾45小時，於94年4 月29日經學校公告勒令退學。按
    諸前開管理辦法規定，原告業於94年4 月29日喪失系爭基金
    使用權，亦無再於95年7 月5 日向管理委員會請求交付基金
    款項之權利，併此敘明。
五、綜上所述，本件原告向非管理委員會之被告訴請給付基金款
    ，自有未當，爰不經言詞辯論，逕以判決駁回原告之訴。
據上結論：本件原告之訴為無理由，並依民事訴訟法第249 條第
2項、第78條判決如主文。
中    華    民    國    98    年    5     月    22    日
                  民事第一庭    法  官  黃信滿
以上正本係照原本作成
如對本判決上訴，須於判決送達後20日內向本院提出上訴狀
中    華    民    國    98    年    5     月    25    日
                                書記官  林月蓉


司法院資訊處製作；財團法人民間司法改革基金會備份。
